【裁判字號】    99,刑智上易,25
【裁判日期】    990517
【裁判案由】    違反商標法
【裁判全文】
智慧財產法院刑事判決
                                  99年度刑智上易字第25號
上  訴  人
即  被  告  甲○○
上列上訴人因違反商標法案件，不服臺灣臺中地方法院98年度易
字第4053號，中華民國99年1 月12日第一審判決（起訴案號：臺
灣臺中地方法院檢察署98年度偵字第16192 、17827 號），提起
上訴，本院判決如下：
    主  文
上訴駁回。
甲○○緩刑貳年，並應向公庫支付新臺幣拾萬元。
    事  實
一、甲○○明知「運動彩券TAIWAN SPORTS LOTTERY 及圖」（如
    附圖）之商標圖樣，業經台北富邦商業銀行股份有限公司（
    下稱台北富邦銀行）向我國經濟部智慧財產局申請註冊，註
    冊號數00000000號（起訴書誤為00000000號），指定於第35
    類電腦當案資料搜尋；第38類提供使用者進入全球電腦網路
    通路、電信通訊路由及連接服務（電信網路連結服務）、訊
    息和影像的電腦傳送；第42類電腦程式設計及電腦資料處理
    、網路安全管理服務、電腦軟體諮詢等項目，專用期間為97
    年7 月16日至107 年7 月15日止，現仍在商標期限內。詎甲
    ○○明知未經上揭商標權人台北富邦銀行之同意或授權，不
    得於同一服務，使用類似之註冊商標或團體商標，竟基於妨
    害商標之犯意，使用類似台北富邦銀行享有商標權之上開商
    標圖樣，自民國98年5 月27日起，在向不知情之黃英亮租用
    網頁空間上，並向網路家庭國際資訊股份有限公司（PChome
    ）申請登記網址為：http://www.i-win.tw 之網站上，以「
    運動彩券資訊網」為名，經營運動彩券資訊，供不特定人上
    網瀏覽連結，有致相關消費者混淆誤認之虞，以此方式侵害
    台北富邦銀行之商標權。嗣為警查獲，並扣得如附表之物。
二、案經台北富邦銀行訴由內政部警政署刑事警察局移送臺灣臺
    中地方法院檢察署檢察官偵查起訴。
    理  由
壹、程序事項：
一、按被告以外之人於審判外之言詞或書面陳述，除法律有規定
    者外，不得作為證據；又被告以外之人於審判外之陳述，雖
    不符合同法第159條之1至第159條之4之規定，但經當事人於
    審判程序同意作為證據，法院審酌該言詞陳述或書面陳述作
    成時之情況，認為適當者，亦得為證據。當事人、代理人或
    辯護人於法院調查證據時，知有第159條第1項不得為證據之
    情形，而未於言詞辯論終結前聲明異議者，視為有前項之同
    意，刑事訴訟法第159條第1項及第159條之5分別定有明文。
    經查，本判決下列所引用被告以外之人於審判外之陳述（包
    含書面陳述），固屬傳聞證據，但檢察官及被告於本院準備
    程序及審判期日中，均表示無意見，且當事人均未於言詞辯
    論終結前聲明異議，本院審酌該等證據作成之情況，認為適
    於為本件認定事實之依據，依刑事訴訟法第159條之5第2項
    規定，應具有證據能力，合先敘明。
二、至其餘本判決所引用之卷內文書證據及物證之證據能力部分
    ，並無證據證明係公務員違背法定程序所取得，檢察官、被
    告或辯護人於原審或本院均未主張排除前開物證之證據能力
    ，且迄於原審或本院言詞辯論終結前均未表示異議，本院經
    審酌前開物證並非公務員違背法定程序所取得，亦無刑事訴
    訟法第159條之4顯有不可信之情況，故上揭物證均有證據能
    力。
貳、實體事項
一、上開犯罪事實，業據被告甲○○於本院審理時坦承不諱，核
    與證人即告訴代理人乙○○及證人黃英亮於警詢之證述相符
    ，並有網路家庭國際資訊股份有限公司（PChome）相關登記
    及IP資料、中華電信數據通信公司查詢資料、被告經營網站
    http://www.i-win.tw 網頁之下載資料、台北富邦銀行經營
    網站http://www.i-win.com.tw 網頁之下載資料、被告電子
    郵件資料、台北富邦銀行商標權利證書等附卷可證，又有被
    告所有如附表編號一所示之物扣案可佐，足認被告之自白與
    事實相符，堪予採信。
二、核被告甲○○所為，係未得商標權人同意，於同一之服務，
    使用近似於其註冊商標之商標，有致相關消費者混淆誤認之
    虞，係犯商標法第81條第3 款之未得商標權人同意，於同一
    服務，使用近似之註冊商標，有致相關消費者混淆誤認之虞
    罪。原審適用上開規定，並審酌被告為貪圖自己網站之利益
    ，未經同意即使用告訴人公司經註冊在案之商標，對告訴人
    公司利益所造成之侵害非小，且被告犯後否認犯行，惟被告
    素行尚稱良好，且本件雖被告未經告訴人公司同意即先使用
    類似告訴人公司之商標權，惟確係被告主動通知告訴人公司
    談及使用商標權之問題，足證被告之惡性尚非重大，侵害之
    時間亦尚非太久等一切情狀，量處有期徒刑2 月，並諭知易
    科罰金之折算標準。經核認事用法均無違誤，量刑亦稱允當
    。被告上訴意旨略以：被告放置告訴人商標之目的係為正確
    告知該網站係以國內運動彩券為主題而做資訊分享，且於開
    站時已主動通知告訴人該網站之存在，況該網站之廣告皆為
    免費刊登，並未向廠商收取任何費用，其目的絕非營利，請
    求給予緩刑等語。查被告前未曾因故意犯罪受有期徒刑以上
    刑之宣告，有本院被告前案紀錄表在卷可憑，其因一時失慮
    ，致罹刑典，且於本院審判程序中坦承所為本件犯行，告訴
    人亦表示不再追究，其歷此偵、審暨科刑教訓後，當知所警
    惕，信無再犯之虞，本院因認對其宣告之刑以暫不執行為適
    當，爰依刑法第74條第1 項第1 款規定，併予諭知緩刑2 年
    ，以啟自新。然為促使其於日後得以知曉尊重他人智慧財產
    權，並參酌本件侵害情節，爰依刑法第74條第2 項第4 款規
    定，諭知被告應於本案判決確定後支付10萬元予公庫。至扣
    案之附表編號一所示之物，係被告所有，提供服務使用之物
    品，應依商標法第83條宣告沒收之。又附表編號二所示之物
    ，係不知情之黃英亮所有，亦難認係提供服務使用之物品，
    故不為沒收之諭知，併此敘明。
據上論斷，應依刑事訴訟法第368 條，刑法第74條第1 項第1 款
、第2 項第4 款，判決如主文。
中    華    民    國    99    年     5    月   17     日
                    智慧財產法院第一庭
                          審判長法  官  李得灶
                                法  官  王俊雄
                                法  官  熊誦梅
以上正本係照原本作成。
不得上訴。
中    華    民    國    99    年     5    月   17     日
                                書記官  張祐豪
附錄：本案論罪科刑法條全文
商標法第81條：
未得商標權人或團體商標權人同意，有下列情形之一者，處3 年
以下有期徒刑、拘役或科或併科新臺幣20萬元以下罰金：
一、於同一商品或服務，使用相同之註冊商標或團體商標者。
二、於類似之商品或服務，使用相同之註冊商標或團體商標，有
    致相關消費者混淆誤認之虞者。
三、於同一或類似之商品或服務，使用近似於其註冊商標或團體
    商標之商標，有致相關消費者混淆誤認之虞者。
商標法第83條：
犯前2 條之罪所製造、販賣、陳列、輸出或輸入之商品，或所提
供於服務使用之物品或文書，不問屬於犯人與否，沒收之。
附表
┌──┬─────────────────┬─────┐
│編號│扣         押        之         物│所  有  人│
├──┼─────────────────┼─────┤
│ 一 │桌上型電腦（含鍵盤、滑鼠及電源線）│甲  ○  ○│
├──┼─────────────────┼─────┤
│ 二 │華碩桌上型電腦主機                │黃  英  亮│
└──┴─────────────────┴─────┘


司法院資訊處製作；財團法人民間司法改革基金會備份。
